【裁判字號】    98,易,3949
【裁判日期】    981230
【裁判案由】    毒品危害防制條例
【裁判全文】
臺灣臺中地方法院刑事判決              98年度易字第3949號
公 訴 人  臺灣臺中地方法院檢察署檢察官
被    告  甲○○
上列被告因毒品危害防制條例案件，經檢察官提起公訴（98年度
毒偵字第4261號），本院判決如下：
    主    文
甲○○施用第二級毒品，累犯，處有期徒刑肆月，減為有期徒刑
貳月，如易科罰金，以銀元參佰元即新臺幣玖佰元折算壹日。扣
案第二級毒品ＭＤＡ貳包（驗後合計淨重零點伍柒公克），均沒
收銷燬之。
    犯罪事實及理由
一、甲○○前於九十二年間，因施用毒品案件，經送觀察、勒戒
    後，於民國九十二年四月四日執行完畢釋放。又於九十三年
    間，因持有毒品案件，經本院判處有期徒刑六月確定，於九
    十三年七月十九日執行完畢。詎其猶不知悔改，於前揭觀察
    、勒戒執行完畢釋放後五年內，復基於施用第二級毒品之犯
    意，於九十五年六月二十一日十七時許回溯九十六小時內之
    某時，在不詳處所，施用第二級毒品ＭＤＡ一次。嗣於九十
    五年六月二十一日六時許，在臺中市○○區○○路二段一二
    四之四號「和欣客運朝富路轉運站」前，為警查獲，並在甲
    ○○隨身攜帶之背包中扣得第二級毒品ＭＤＡ二包（驗後合
    計淨重零點五七公克）。
二、前揭犯罪事實，業經被告甲○○坦承不諱，並有詮昕科技股
    份有限公司藥物尿液檢驗報告影本、內政部警政署刑事警察
    局九十五年八月五日刑鑑字第○九五○○九六六九○號鑑定
    書影本各一份及查獲照片影本十幀在卷可稽，復有上開毒品
    ＭＤＡ二包扣案可資佐證，足認被告之自白與事實相符，事
    證明確，被告犯行堪予認定。
二、被告行為後，刑法部分條文，業於九十四年二月二日修正公
    布，並自九十五年七月一日起施行，其中：
（一）修正後刑法第二條第一項規定，已將新舊法律適用之「從
      新從輕」原則，改採「從舊從輕」原則，而此規定僅係規
      範行為後法律變更所生新舊法律比較適用之準據法，並非
      實體刑罰法律，自不生行為後法律變更之比較適用之問題
      ，應逕行適用新法第二條第一項之規定，為「從舊從輕」
      之比較。又刑法條文雖經修正，但若僅屬單純之文字修飾
      ，或將實務見解或法理明文化，而不涉及刑罰之輕重、構
      成要件之變更，或其他有利、不利於行為人之情形者，即
      無庸依刑法第二條第一項之規定比較新舊法，而應依一般
      法律適用原則，適用「裁判時法」處斷（最高法院九十五
      年十一月十七日第二十一次刑事庭會議決議意旨參照）。
（二）刑法第四十七條累犯之規定，於同次修法修正公布施行，
      修正後刑法第四十七條第一項規定：「受徒刑之執行完畢
      ，或一部之執行而赦免後，五年以內故意再犯有期徒刑以
      上之罪者，為累犯，加重本刑至二分之一。」，修正後刑
      法第四十九條則規定：「累犯之規定，於前所犯罪在外國
      法院受裁判者，不適用之。」，要與修正前刑法第四十七
      條規定：「受有期徒刑之執行完畢，或受無期徒刑或有期
      徒刑一部之執行而赦免後，五年以內再犯有期徒刑以上之
      罪者，為累犯，加重本刑至二分之一。」以及修正前刑法
      第四十九條規定：「累犯之規定，於前所犯罪依軍法或於
      外國法院受裁判者，不適用之。」不同，亦即修正後刑法
      關於累犯之規定，其五年以內再犯之罪以故意犯為限，始
      應論以累犯，惟如前案係依軍法審判者，亦應論以累犯。
      修正前刑法關於累犯之規定，其五年以內再犯之罪以有期
      徒刑以上之罪（不分故意犯或過失犯），均應論以累犯，
      惟如前案係依軍法審判者，則不應論累犯。經比較新舊法
      之規定，新法並無較有利於被告之情形，故本件應適用被
      告行為時之規定論以累犯。
（三）被告行為後，刑法第四十一條第一項前段亦有修正，被告
      行為時，依修正前刑法第四十一條第一項前段、罰金罰鍰
      提高標準條例第二條（現已廢止）之規定，有期徒刑、拘
      役易科罰金之折算標準，原以銀元一百元、二百元、三百
      元折算一日，經折算為新臺幣後，應以新臺幣三百元、六
      百元、九百元折算一日，而刑法第四十一條第一項前段修
      正後，則規定為以新臺幣一千元、二千元或三千元折算一
      日，此因屬科刑規範事項之變更，其折算標準為裁判時所
      應諭知，自有就新舊法規定比較之必要，經比較新舊法結
      果，以被告行為時關於易科罰金之規定，較有利於被告 (
      按定易科罰金之折算標準，係屬科刑規範事項，非屬最高
      法院九十五年五月二十三日九十五年第八次刑庭會議決議
      第一、（四）則所定，比較新舊法應就罪刑有關之共犯、
      未遂犯、想像競合犯、牽連犯、連續犯、結合犯，以及累
      犯加重、自首減輕暨其他法定加減原因〈如身分加減〉與
      加減例等一切情形，綜其全部罪刑之結果而為比較之情形
      ，其既非屬法律適用之情形，即無與之綜合比較之適用，
      附此敘明)，是就本件被告所犯罪宣告刑減刑後之刑部分
      ，應依修正前刑法第四十一條第一項前段、廢止前罰金罰
      鍰提高標準條例第二條、及現行法規所定貨幣單位折算新
      臺幣條例第二條之規定，諭知易科罰金之折算標準。
四、核被告所為，係犯毒品危害防制條例第十條第二項施用第二
    級毒品罪，其持有第二級毒品之低度行為，應為施用之高度
    行為所吸收，不另論罪。被告有前揭刑案執行完畢之情形，
    此有臺灣高等法院被告前案紀錄表一份在卷可按，其受有期
    徒刑之執行完畢，五年內再犯本案有期徒刑以上之罪，應依
    修正前刑法第四十七條第一項論以累犯，並依法加重其刑。
    爰審酌被告犯後坦承犯行，施用毒品主要係對於自身健康之
    戕害等一切情狀，量處如主文所示之刑，被告犯罪之時間係
    九十六年四月二十四日以前，併依中華民國九十六年罪犯減
    刑條例第二條第一項第三款、第七條、第九條減其宣告刑二
    分之一，並諭知易科罰金之折算標準。扣案毒品ＭＤＡ二包
    （驗後合計淨重零點五七公克），均應依毒品危害防制條例
    第十八條第一項前段之規定，沒收銷燬之。
據上論斷，應依刑事訴訟法第二百九十九條第一項前段，毒品危
害防制條例第十條第二項、第十八條第一項前段，刑法第十一條
、第二條第一項前段、修正前刑法第四十七條第一項、第四十一
條第一項前段，廢止前罰金罰鍰提高標準條例第二條，現行法規
所定貨幣單位折算新臺幣條例第二條，中華民國九十六年罪犯減
刑條例第二條第一項第三款、第七條、第九條，判決如主文。
中    華    民    國    98    年    12    月    30    日
                        刑事第十五庭  法  官  郭書豪
上正本證明與原本無異。
如不服本判決，應於送達後10日內向本院提出上訴狀（須附繕本
），上訴於台灣高等法院台中分院。
上訴書狀如未敘述理由，應於上訴期間屆滿後20日內補提理由書
於本院。
                                      書記官  陳美虹
中    華    民    國    98    年    12    月    30    日
附錄本案論罪科刑法條全文：
毒品危害防制條例第10條第2項
施用第二級毒品者，處 3 年以下有期徒刑。

司法院資訊處製作；財團法人民間司法改革基金會備份。
